臺灣臺中地方法院交通事件裁定　　　　　　　　　　九十四年度交聲字第一三號
　　原處分機關　　　交通部公路總局台中區監理所
　　異議人即
　　受處分人　　　　甲○○
右列受處分人因違反道路交通管理處罰條例案件，對於交通部公路總局台中區監理所
民國九十四年一月十七日所為之裁決（中監違字第裁六○─Ｈ00000000號裁
決書），聲明異議，本院裁定如左：
    主  文
原處分撤銷。
甲○○不罰。
    理  由
一、本件受處分人甲○○異議意旨略以：本人未收到違規照片及未服從交通勤務之罰
    款及本人簽名，請詳查是否有違規之事實，爰請求撤銷原處分等語。
二、查本件受處分人甲○○，其所有之車牌ＳＯＪ─四七八號輕機車，於八十九年五
    月六日七時二十五分許，在台中縣龍井鄉○○○路處，因騎機車未戴安全帽，且
    不服稽查取締，攔檢拒停之違規，為台中縣警察局烏日分局員警逕行舉發之事實
    ，固有舉發違反道路交通管理事件通知單及裁決書各一份附卷可稽，惟經受處分
    人以上開情詞置辯。按國家行使公權力制裁人民，對較嚴重不法行為之刑罰制裁
    猶有時效之適用，何能對較輕微不法行為之行政罰制裁則不適用，而有永久追訴
    裁罰之理？此等差異在法理上自有未洽。又按違反行政法上義務而受罰鍰、沒入
    或其他種類行政罰之處罰時，適用行政罰法之規定；行政罰之裁處權因三年期間
    之經過而消滅，行政罰法第一條、第二十七條第一項定有明文。該法業於九十四
    年二月五日公布，雖自公布後一年始施行，惟參照該法第二十七條規定之立法意
    旨：「本條係有關行政罰裁處權時效之規定，按行政罰裁處權之行使與否，不宜
    懸之過久，而使處罰關係處於不確定狀態，影響人民權益，惟亦不宜過短，以免
    對社會秩序之維護有所影響，爰於第一項定其消滅時效為三年；第二項並就時效
    之起算點加以明定，以杜紛爭。至行政罰之執行時效，則依行政執行法第七條第
    一項規定處理」可知，基於法律安定之考慮，原處分機關對於違反道路交通管理
    事件行為人，其是否行使裁罰權而使人民負擔行政上義務，實不宜久懸不決，使
    處罰關係處於不確定狀態，致影響人民權益。準此以言，雖行政罰法尚未正式施
    行，本件亦應適用該法第二十七條有關行政罰裁罰權時效之法理，其裁罰權因三
    年期間經過而消滅。是本件違規時間為八十九年五月六日，應到案日期為同年六
    月五日，受處分人未依規定自動繳納罰鍰，亦未依規定到案聽侯裁決，原處分機
    關依違反道路交通管理事件統一裁罰基準及處理細則第四十四條第一項之規定，
    應於二個月內依基準表逕行裁決之，其竟無任何正當與合理之理由，無故延宕數
    年後始予裁決，致使受處分人對違規事實縱有爭執時，已因時間經過久遠，無從
    即時、適切提出有利之證據以供調查，而蒙受不利益之處分。原處分機關遲至九
    十四年一月十七日始對受處分人之前揭違規案件作出裁決，距違規行為之日已逾
    四年八個月，距應裁決之日亦已經過四年五個月，均已超過行政罰法第二十七條
    三年時效期間，以及處理細則第四十四條二個月之裁決時效期間。是原處分機關
    之行政罰裁罰權已因時效期間經過而消滅，其無裁罰權仍對受處分人所為之裁決
    處分，難認正當與合法。再者，原舉發機關之執勤員警即證人曾興炫於九十四年
    三月七日在本院結證稱：「本件是逕行舉發，沒有照片，因為時間經過很久了」
    、「（他有無感覺你有攔他？）答：我在攔截時都請他們下車，或是繞過去」、
    「（為何經過這麼久了監理站才開罰單？）答：這個我不清楚，我們是當時就送
    給監理單位了」等語。執勤員警因時間久遠，對本件違規事實亦無從確定及證明
    ，則與該員警所舉發之違反道路交通管理處罰條例第三十一條「機器腳踏車駕駛
    人未戴安全帽」及第六十條第二項之「汽車駕駛人駕駛汽車有不服從交通勤務警
    察或依法令執行交通指揮、稽查任務人員之指揮或稽查」之違規事實不符，自不
    能對受處分人依該二條項處罰。是受處分人之辯解，尚非無據，原處分未予詳查
    ，遽予裁罰，容有未洽。本件之異議有理由，原處分應予撤銷，另諭知不罰。
三、據上論斷，應依道路交通管理處罰條例第八十七條第二項、道路交通案件處理辦
    法第二十條之規定，裁定如主文。
中      華      民      國    九十四    年      三      月    三十一    日
                                臺灣臺中地方法院交通法庭
                                    法  官    許  金  樹
右正本證明與原本無異。
如不服本裁定，應於送達後五日內，向本院提出抗告狀。
                                    書記官
中      華      民      國      九十四      年  四      月      一      日
